【裁判字號】    99,易,153
【裁判日期】    990603
【裁判案由】    傷害等
【裁判全文】
臺灣花蓮地方法院刑事判決               99年度易字第153號
公  訴  人  臺灣花蓮地方法院檢察署檢察官
被      告  丙○○
            丁○○
            戊○○
上  一  人
選任辯護人  王政琬律師
被      告  乙○○
選任辯護人  王政琬律師
上列被告等因傷害等案件，經檢察官提起公訴（99年度偵字第12
8號），本院判決如下：
    主  文
丙○○、丁○○、戊○○、乙○○共同犯傷害罪，各處有期徒刑
陸月，如易科罰金，均以新臺幣壹仟元折算壹日。鋁棒壹枝沒收
；又共同犯強制罪，各處有期徒刑月，如易科罰金，均以新臺
幣壹仟元折算壹日。各應執行有期徒刑捌月，如易科罰金，均以
新臺幣壹仟元折算壹日，鋁棒壹枝沒收。
    事  實
一、丙○○於民國98年7月29日23時50分許，駕駛車牌號碼7817-
    SN號自用小客車，沿花蓮縣花蓮市（下同）大同街由北往南
    方向行駛，迨行經大同路與中山路口時，因險與甲○○所騎
    沿中山路由東往西方向行駛之機車發生碰撞。雙方因而發生
    口角，詎丙○○因不滿甲○○稱：「年輕人開車不要那麼快
    」等語，竟與同車之丁○○、戊○○、乙○○基於強制及傷
    害之犯意聯絡，旋掉頭駕車追逐甲○○所騎機車，迨至花蓮
    市○○路 376號中國信託商業銀行前，丙○○即以上開自用
    小客車將甲○○攔阻於路旁停車，同車之丁○○、戊○○、
    乙○○亦下車攔阻甲○○離去，而以此強暴方式使甲○○行
    無義務之事。嗣丙○○隨即持鋁棒，丁○○、戊○○、乙○○等人則徒手共同毆打甲○○，致甲○○受有右耳挫傷及裂
    傷、臉、頭皮及頸之挫傷、左肘及前臂挫傷、右膝挫傷、左
    側胸挫傷等傷害後離去。適巡邏警員經過，將甲○○送醫後
    ，循線在附近PUB查獲丙○○等人而查知上情。
二、案經甲○○訴由花蓮縣警察局花蓮分局報告臺灣花蓮地方法
    院檢察署檢察官偵查起訴。
    理  由
一、按被告以外之人於審判外之言詞或書面陳述，除法律有規定
    者外，不得作為證據。又被告以外之人於審判外之陳述，經
    當事人於審判程式同意作為證據，法院審酌該言詞陳述或書
    面陳述作成時之情況，認為適當者，亦得為證據。當事人、
    代理人或辯護人於法院調查證據時，知有第159條第1項不得
    為證據之情形，而未於言詞辯論終結前聲明異議者，視為有
    前項之同意，刑事訴訟法第159條第1項及第159條之5分別定
    有明文。查被告 4人及辯護人對於證人即告訴人甲○○、同
    案被告於警詢時陳述之證據能力，於本院準備程序中表示沒
    有意見，迄於本案言詞辯論終結前亦未聲明異議，本院審酌
    渠等陳述並無違法取證及證明力明顯過低之瑕疵，參諸上開
    規定，認上揭警詢時之陳述均具有證據能力；又本案認定事
    實所引用本件卷證所有之證據（文書證據、物證等），檢察
    官、被告及辯護人並未主張排除前開證據之證據能力，且迄
    於本院言詞辯論終結前均未表示異議，本院審酌前開書證、
    物證並無證據證明係公務員違背法定程式所取得，亦無刑事
    訴訟法第159條之4規定顯有不可信之情況與不得作為證據之
    情形，是本案認定事實所引用本件卷證所有之證據，亦均認
    為有證據能力，合先敘明。
二、訊據被告丙○○坦承確有駕駛車輛因會車糾紛而追攔告訴人
    甲○○，並持鋁棒毆打告訴人成傷；被告丁○○、戊○○、
    乙○○則均矢口否認有何強制、傷害犯行，並均辯稱：當日
    不知被告丙○○要駕車上前攔阻並傷害告訴人，伊等在下車
    後係上前勸架，攔阻被告丙○○繼續毆打告訴人云云。惟查
    ：
    (一)證人即告訴人甲○○於本院審理時到庭證稱：案發當日伊
      與被告丙○○在路口差點發生碰撞，伊停在紅綠燈下，被
      告丙○○的車子停在中山路的中心線上，並搖下窗戶對伊
      罵三字經，伊就跟他講說「年輕人開車不要那麼快」，後
      來被告丙○○就調頭，追上來後把伊逼到路旁，車子停在
      伊車子的前面，伊被擋住所以無法離開，接下來車上下來
      3 位乘客攔阻伊並動手毆打伊，被告丙○○則拿車上的鋁
      棒朝伊頭部打。被告丁○○、戊○○、乙○○都有抓伊跟
      打伊，後來因為伊已經趴倒在地上，剛好有一部巡邏車過
      來，被告就快速開車離開，警察就幫伊打電話叫救護車等
      語，經核與證人於警詢證述遭被告 4人攔下後共同毆打等
      語相符。而證人甲○○因此受有右耳挫傷及裂傷、臉、頭
      皮及頸之挫傷、左肘及前臂挫傷、右膝挫傷、左側胸挫傷
      等傷害，為警送醫後，經傷口縫合留院觀察，迄98年7月3
      1 日14時10分許始出院等情，亦有財團法人佛教慈濟綜合
      醫院診斷證明書在卷足憑。
    (二)被告丁○○、戊○○、乙○○等人雖於本院審理時相互附
      和證稱：不知被告丙○○有要上前追攔告訴人，且當時停
      車的位置係在告訴人後方，下車後僅被告丙○○持鋁棒毆
      打告訴人，伊等係下車攔阻被告丙○○並未毆打告訴人云
      云。然被告丁○○、戊○○、乙○○於警詢時一致供稱：
      「．．．突然有一部機車疾駛而來，差一點撞上我朋友的
      車，我朋友停車告訴對方你騎慢一點，對方回嘴稱不然你
      要怎樣、打我啊、那你來啊，我們氣不過就追上去跟他理
      論。」等語，顯見被告丁○○、戊○○、乙○○等人當時
      均有追上前與告訴人理論之情，絕非全然不知被告丙○○
      要上前追攔告訴人。又被告乙○○於警詢係供稱：「我當
      時站在邊看，並勸架將丙○○推開」；於本院審理時則證
      稱：「我們攔阻被告丙○○已經太慢，他當時已打了2、3
      0 秒」（參本院卷第67頁），先後不一。而證人丙○○於
      本院審理時固證稱：被告丁○○、戊○○、乙○○真的都
      沒有打，他們是拉我、勸而已云云（參本院卷第56頁），
      然亦與其於偵查供述：「（問：另外 3人是否一起毆打被
      害人？）沒有，他們只有幫忙一起拉被害人．．．」云云
      ，顯有不一。且證人甲○○已一再指證被告 4人均有參與
      攔下並毆打，而證人甲○○身高175公分、體重 85公斤，
      為其證述在卷，被告丙○○身高170公分、體重 75公斤，
      有高雄看守所被告人相表在卷足憑，告訴人體型猶較被告
      丙○○壯碩，本案發生地點又在室外，倘如證人丁○○等
      人所證僅被告丙○○ 1人持鋁棒敺打告訴人，其餘被告係
      上前攔阻被告丙○○並勸架，告訴人在眼見被告丙○○持
      鋁棒前來並遭友人攔阻之際，衡情應有閃避之時間及空間
      ，縱告訴人因此有遭毆，理應無可能受傷如此嚴重，足見
      本案被告等人於本院審理時之證述無非相互迴護卸責之詞
      ，不足採信。
    (三)至告訴人雖於偵查中證稱：「．．．在場 3人（按指被告
      乙○○、丁○○、戊○○）抓住我沒有打我，他們打到我
      倒下地就急駛而去．．．」等語，惟被告 4人確實有參與
      毆打告訴人等情，不僅為告訴人於警詢、本院審理時均一
      致指證無訛，告訴人於偵查中之證述固略有出入，惟對被
      告丁○○、戊○○、乙○○係參與傷害告訴人，絕非上前
      阻攔丙○○並勸架一情，則並無不一。是本院綜合前開各
      項證據，認告訴人前揭偵查中指證並不足撼動告訴人於警
      詢及本院審理時指證之信憑性。
    (四)綜上所述，被告丙○○、丁○○、戊○○、乙○○於本院
      審理時，就被告丁○○、戊○○、乙○○涉案部分之證述
      ，並不足採。告訴人於警詢、本院審理時之指證，參酌當
      時現場情況、告訴人所受傷害之程度，應堪採信。本案事
      證明確，自應依法論科。
三、核被告4人所為，均係犯刑法第277條第1項傷害罪、第304條
    第1項之強制罪。被告4人，就傷害、強制之犯行，有犯意聯
    絡及行為分擔，均為共同正犯。又被告 4人所犯傷害與強制
    二罪，犯意各別，行為互殊，應分論併罰。爰審酌被告丁○○、戊○○、乙○○，尚無前科紀錄，惟本案僅因會車細故
    糾紛，竟與被告丙○○共同在深夜時分攔下被害人車輛，並
    持鋁棒共同毆打被害人，造成被害人所受之傷害非輕，主要
    受傷範圍均在頭頸部位，嚴重危害社會秩序，犯罪手段、目
    的、動機、所生之危害均屬非輕，且犯罪後被告丁○○、戊○○、乙○○猶一再否認犯行，被告丙○○固坦承犯行，惟
    仍飾詞迴護被告丁○○、戊○○、乙○○等人，犯罪後態度
    均屬不佳等一切情狀，分別量處如主文所示之刑，並均諭知
    易科罰金之折算標準，並各定其應執行刑，及均諭知易科罰
    金之折算標準。本案犯罪所用之鋁棒，為被告丙○○所有，
    為被告丙○○供承在卷，雖並未扣案，惟並無證據證明業已
    滅失，爰依刑法第38條第1項第2款宣告沒收。
據上論斷，應依刑事訴訟法第299條第1項前段，刑法第28條、第
277條第1項、第304條第1項、第41條第1項前段、第51條第5款、
第38條第1項第2款，刑法施行法第1條之1，判決如主文。
本案經檢察官簡淑如到庭執行職務。
中    華    民    國    99    年    6     月    3     日
                  刑事第一庭    法  官  林恒祺
以上正本證明與原本無異。
如不服本判決應於收受送達後10日內向本院提出上訴書狀，並應
敘述具體理由。其未敘述上訴理由者，應於上訴期間屆滿後20日
內向本院補提理由書(均須按他造當事人之人數附繕本)「切勿逕
送上級法院」。告訴人或被害人如對於本判決不服者，應具備理
由請求檢察官上訴，其上訴期間之計算係以檢察官收受判決正本
之日期為準。
中    華    民    國    99    年    6     月    4     日
                                書記官
附錄本判決論罪之法律條文：
中華民國刑法第277條
傷害人之身體或健康者，處3年以下有期徒刑、拘役或1千元以下
罰金。
犯前項之罪因而致人於死者，處無期徒刑或 7年以上有期徒刑；
致重傷者，處3年以上10年以下有期徒刑。
中華民國刑法第304條
以強暴、脅迫使人行無義務之事或妨害人行使權利者，處 3年以
下有期徒刑、拘役或3百元以下罰金。
前項之未遂犯罰之。

司法院資訊處製作；財團法人民間司法改革基金會備份。
